【裁判字號】    95,台上,5313
【裁判日期】    950927
【裁判案由】    傷害致人於死等罪
【裁判全文】
最高法院刑事判決            九十五年度台上字第五三一三號
上  訴  人  甲○○
上列上訴人因傷害致人於死等罪案件，不服台灣高等法院中華民
國九十五年五月四日第二審更審判決（九十四年度上更(一)字第二
二三號，起訴案號：台灣板橋地方法院檢察署八十九年度偵字第
七一九四號），提起上訴，本院判決如下：
    主  文
上訴駁回。
    理  由
按刑事訴訟法第三百七十七條規定，上訴於第三審法院，非以判
決違背法令為理由，不得為之。是提起第三審上訴，應以原判決
違背法令為理由，係屬法定要件。如果上訴理由書狀並未依據卷
內訴訟資料，具體指摘原判決不適用何種法則或如何適用不當，
或所指摘原判決違法情事，顯與法律規定得為第三審上訴理由之
違法情形，不相適合時，均應認其上訴為違背法律上之程式，予
以駁回。上訴意旨略稱：（一）共同被告徐立德、王柏達於其個
人案件偵查及審理時所為之陳述，上訴人甲○○均未在場，其二
人亦未經審理上訴人本案之法院傳喚為證人，踐行人證之調查程
序，上訴人聲請傳喚，原審未加以傳喚訊問，遽採其等於另案之
供述作為不利上訴人之證據，於法未合，併有應於審判期日調查
之證據未予調查之違法。（二）徐立德於第一審證稱「我才去太
陽之星ＫＴＶ上班十天，那時警察叫我說是誰，我也說不出來，
有拿員工的身分證給我看，我只說可能是誰，我不認識甲○○，
我無法確定甲○○有無打人」；王柏達亦證稱「警察在我們辦公
室裡面有搜到我們的員工名冊，叫我們按照員工名冊上知道的講
就好，不知道的不要講，我不確定我所指認出來的人都有參與，
我不認識甲○○」各等語，為有利於上訴人之證據。原判決不採
，有判決不載理由之違法。（三）原判決所依憑之法務部法醫研
究所覆原審法院函旨，主要是說明被害人王雙喜死亡之原因，無
法說明或證明王雙喜於上訴人、柯啟源送其去醫院途中死亡；且
柯啟源亦證稱其於途中詢問王雙喜是否要去醫院，王雙喜搖頭，
渠等乃讓王雙喜自行下車，與上訴人所供相符；王雙喜下車步行
時，致脫臼處位移壓迫到腦幹和脊椎，造成王雙喜第一頸椎脫臼
神經性休克死亡，亦屬可能。原判決憑空推論，論處上訴人遺棄
屍體罪刑，違反無罪推定原則等語。
惟查：本件原判決撤銷第一審之科刑判決，改判仍論處上訴人甲
○○以共同傷害人之身體，因而致人於死罪刑（依牽連犯之例與
剝奪人之行動自由罪從一重處斷）；及共同遺棄屍體罪刑（數罪
併罰）。關於傷害致人於死部分，係依憑上訴人之部分供述（坦
承與王柏達帶同王雙喜至自動櫃員機提款，並徒手打王雙喜二巴
掌），正犯徐立德、王柏達於檢察官偵查及另案（即第一審法院
八十九年度訴字第一○○七號、原審九十年度上訴字第一○一六
號案件；下同）審判之供詞，證人即被害人之母乙○○○、司法
警察侯鴻傑等人之證供，台灣大哥大股份有限公司000000
0000號行動電話通聯紀錄，檢察官勘驗筆錄、相驗屍體證明
書、法務部法醫研究所（89）法醫所醫鑑字第○四○九號鑑定書
及民國九十四年十月二十六日法醫理字第○九四○○○四四○七
號函；遺棄屍體部分係依憑證人徐立德、王柏達、柯啟源、王柏
翔（證述發現被害人倒臥於路旁）等人之證供，陳屍之現場照片
及法務部法醫研究所九十一年九月二十五日法醫理字第○九一○
○○三○六四號函（載敘推斷被害人死亡時間約於八十九年四月
三日凌晨五時至九時之間）等證據，為其論罪之依據。並敘明（
一）徐立德、王柏達於本案第一審以證人身分到庭具結接受詰問
，徐立德證稱「我才去太陽之星ＫＴＶ上班十天，那時警察叫我
說是誰，我也說不出來，有拿員工的身分證給我看，我只說可能
是誰，我不認識甲○○，我無法確定甲○○有無打人」；王柏達
證稱「警察在我們辦公室裡面有搜到員工名冊，叫我們按照員工
名冊上知道的講就好，不知道的不要講，我不確定我所指認出來
的人都有參與，我不認識甲○○」云云，與其先前明確指證上訴
人係參與之正犯不符，惟衡以仍未證述上訴人於案發當時未在場
或未毆打被害人等情節，顯係事後迴護之詞，尚無法據為有利於
上訴人之認定。（二）上訴人為太陽之星ＫＴＶ酒店名義負責人
，並擔任服務生，負責代客泊車及接待客人上樓消費之工作，被
害人因至該酒店消費無力付帳，遭酒店人員合力毆擊、捆綁催索
，上訴人始終在場參與，並曾出手打人，有共同索債目的，堪認
其與正犯徐立德、王柏達、柯啟源、鄧永燃等人對此傷害、剝奪
行動自由犯行，有犯意聯絡及行為分擔。上訴人主觀上已具傷害
之犯意，被害人係被捆綁並遭上訴人及同夥分持塑膠管、塑膠軟
水管、木棍及鐵條等鈍器朝其全身毆擊凌虐達數小時之久，以所
採用之手段，可能發生被害人傷重死亡之結果，在客觀情形上應
為上訴人及其同夥所能預見。被害人受有鈍器傷及灼燒傷，其中
多發性鈍器傷肇致第一頸椎脫臼，嗣因上訴人揹負被害人下樓，
及載運送醫顛簸途中，移動身體之動作（包括倒地的那一剎那）
致脫臼處位移壓迫到腦幹和脊椎，造成第一頸椎脫臼神經性休克
死亡。被害人所受前述多發性鈍器傷與其死亡結果間，有相當因
果關係。（三）依被害人受傷情況，顯已無法自該酒店四樓走下
一樓自行離開。此觀王柏達於偵查中供述「（王雙喜離開太陽之
星時是否還活著？是否有自己走動？他如何離開？）我有看到王
雙喜手腳都還在動，但沒辦法自己走動，是甲○○揹著王雙喜…
…，鄧永燃拿P6－6780號自小客車的鑰匙叫我到地下室開車到路
口等他們，『那時約八點四十分』，我開車交給他們，甲○○就
將王雙喜放在後座，柯啟源坐在王雙喜旁邊，由甲○○開車……
，甲○○及柯啟源『約九時許返回』」、「我有叫他們送去三重
省立醫院（按係縣立三重醫院），當時車子交給孟開車，我在麥
當勞等他們」等語甚明，並參酌被害人屍體係於當日上午九時三
十分許於台北縣蘆洲市○○○路○段三合宮前為鄰近居民王柏翔
發現，以及上述法務部法醫研究所研判之被害人死亡時間等情為
綜合研判，被害人死亡之時間應係在八十九年四月三日上午八時
四十許至九時之間。上訴人及柯啟源遲至九時許始返回，已逾上
午九時，衡以上訴人本欲將被害人送醫，途中若非發生出乎原本
意表之事，當無改變心意不予延治之理。且被害人被發現陳屍之
地點蘆洲市○○○路○段草叢前，為緊沿中山高速公路三合宮前
駁崁下之平面道路，不僅地處偏遠，距案發地點太陽之星ＫＴＶ
酒店甚遠，亦非自酒店送往三重醫院（台北縣三重市○○路二號
）當經之路，有卷附地圖可稽。顯然上訴人及柯啟源係於將被害
人送醫途中，發現被害人已生死亡之結果，為免送醫事發究責，
遂將被害人遺棄於上址草叢前，足堪認定。上訴人及柯啟源於審
判中所辯被害人表示不願去醫院，即於中途下車自行離去云云，
自非可信。對於上訴人否認上開二罪犯行所持之辯解，如何為不
可取，已指駁說明綦詳。核其論述，與論理法則、經驗法則及證
據法則皆無違背。按刑事訴訟法第一百五十九條之一第一項、第
二項所稱得為證據之被告以外之人於審判外向法官所為之陳述，
以及於偵查中向檢察官所為之陳述，屬傳聞證據排除之例外，如
法院於審判中已傳喚該陳述人到庭依法具結，使被告或其辯護人
有行使反對詰問權之機會，該審判外向法官所為陳述及偵查中向
檢察官所為陳述，仍非不得作為認定犯罪事實之判斷依據。本件
第一審於就上訴人本人之案件調查共同被告徐立德、王柏達時，
對於同一待證事項已踐行人證之調查程序，使上訴人有詰問證人
徐立德、王柏達之機會（見第一審卷第十一至四一頁）。原審未
依上訴人聲請再予傳訊，按之同法第一百九十六條之規定，自無
應予審判期日調查之證據未予調查之違法可言。原判決復說明其
綜合渠等先後之供述，斟酌比較，憑以採取徐立德、王柏達於偵
查及另案審判所為供述之得心證理由，其採證亦無違背法令之處
。其他上訴意旨則係對原審採證認事之行使，及原判決已說明論
駁之事項，重為爭辯或任意指摘。與法律規定得為第三審上訴理
由之違法情形，不相適合，均應認其上訴為違背法律上之程式，
予以駁回。
據上論結，應依刑事訴訟法第三百九十五條前段，判決如主文。
中    華    民    國  九十五  年    九    月  二十七  日
                      最高法院刑事第七庭
                          審判長法官  孫  增  同
                                法官  吳  昆  仁
                                法官  趙  文  淵
                                法官  吳      燦
                                法官  呂  丹  玉
      本件正本證明與原本無異
                                      書  記  官
中    華    民    國  九十五  年    十    月    二    日
                                                  Ｒ


司法院資訊處製作；財團法人民間司法改革基金會備份。
